臺灣高等法院民事判決
                                     108年度重再字第35號
再審原告    王秀琴
訴訟代理人  鄭雅方律師
            傅宇均律師
再審被告    謝聰文  
上列當事人間請求清償債務事件，再審原告對於中華民國108年8
月28日最高法院確定判決（108年度台上字第638號），提起再審
之訴，本院判決如下：
    主  文
再審之訴駁回。
再審訴訟費用由再審原告負擔。
    理  由
一、按再審之訴，應於30日之不變期間內提起。前項期間，自判
    決確定時起算，判決於送達前確定者，自送達時起算。民事
    訴訟法第500條第1 項、第2項前段分別定有明文。查再審原
    告係於民國108年9月16日收受最高法院108年度台上字第638
    號確定判決（下稱原確定判決），有送達證書可稽（見本院
    卷第185至189頁），是其於108 年10月15日提起本件再審之
    訴（見本院卷第3 頁），未逾30日不變期間，先予敘明。
二、次按對於第三審法院之判決，係本於民事訴訟法第496條第1
    項第9 款至第13款事由，聲明不服者，專屬原第二審法院管
    轄，同法第499條第2項亦有明定。本件再審原告對於原確定
    判決，以有民事訴訟法第496條第1項第13款之再審事由提起
    再審之訴，依首開說明，專屬本院管轄。
三、再審原告主張：伊雖經原確定判決判命應與訴外人玉都營造
    有限公司（下稱玉都公司）連帶給付再審被告新臺幣（下同
    ）2,100 萬元本息，惟伊不認識訴外人蔡玉芳，蔡玉芳亦無
    資力可借款予玉都公司，且玉都公司所簽立如本院105 年度
    重上更㈠字第95號（下稱原確定判決事實審程序）判決（下
    稱95號判決）附表所示之支票5 紙，與再審被告主張由該公
    司於92年9 月15日邀同伊為連帶保證人所簽立之確認書（下
    稱系爭確認書）所載金額不同，亦與再審被告及蔡玉芳匯入
    該公司之款項相異，系爭確認書所載內容不實，伊自始皆以
    玉都公司名義向再審被告借款，並未向蔡玉芳借款，且已清
    償完畢；蔡玉芳亦無讓與債權予再審被告之情事等節，有玉
    都公司臺灣銀行股份有限公司（下稱臺灣銀行）營業部0000
    00000000號活期存款帳戶88年12月24日至95年7月10日存摺
    影本（下稱原證2）、臺灣銀行營業部000000000000號支票
    存款帳戶89年12月 1日至92年12月31日歷史交易明細（下稱
    原證3 ）、再審被告與蔡玉芳等人匯入玉都公司之金流整理
    表（下稱原證4 ）、玉都公司88年12月24日至95年7 月10日
    之帳戶總收支明細表（下稱原證5 ）可證。又再審被告於92
    年間曾受伊委託代為處理訴外人中華工程股份有限公司（下
    稱中華工程公司）工程款遲延給付玉都公司，及玉都公司下
    包商黑石工程有限公司（下稱黑石公司）對玉都公司聲請假
    扣押事宜，應知悉玉都公司與中華工程公司間之契約相關事
    項，有新莊站連續壁終止合約協調會會議紀錄（下稱原證9 
    ）、黑石公司於92年10月24日對玉都公司提出之民事假扣押
    聲請狀（下稱原證10）為憑。上開原證2至5、9至10 均屬原
    確定判決因係法律審而無從斟酌之新證據，然經斟酌該等證
    據後，伊可受較有利之判決，爰依民事訴訟法第496條第1項
    第13款規定，提起本件再審之訴等語，並聲明：原確定判決
    廢棄，駁回再審被告之訴。
四、再審被告則以：再審原告已於原確定判決事實審程序中具狀
    自認系爭確認書為其親自簽名、蓋用玉都公司大小章並擔任
    保證人，自不得於本件再審程序中否認該確認書之效力而推
    翻其先前之自認情節。又再審原告所提出之原證2至5、9 至
    10，或係再審原告於原確定判決事實審程序中所提出，並經
    本院95號判決理由予以審酌者，或僅係就先前已提出之事證
    重加整理，俱非未經斟酌之新證據，再審原告主張之再審事
    由，均與民事訴訟法第496條第1項第13款規定不符等語，資
    為抗辯，並答辯聲明：再審之訴駁回。
五、按再審之訴顯無再審理由者，得不經言詞辯論，以判決駁回
    之，民事訴訟法第502條第2項定有明文。是以，若再審原告
    於再審狀內主張之再審理由，無須依法調查證據即能斷定再
    審之訴為無再審理由，則屬再審之訴顯無再審理由，得不經
    言詞辯論，逕以判決駁回。次按民事訴訟法第496條第1項第
    13款所謂當事人發現未經斟酌之證物，係指事實審言詞辯論
    終結前已存在之證物，因當事人不知有此致未經斟酌現始知
    之，或雖知有此而不能使用，現始得使用，且經斟酌後可受
    較有利益之裁判者而言。又當事人以發現得使用未經斟酌之
    證物為再審理由者，並應就其在前訴訟程序不能使用之事實
    ，依民事訴訟法第277 條前段規定負舉證責任（最高法院98
    年度台上字第1258號判決意旨參照）。查原證4至5、9皆無
    記載作成日期（見本院卷第147至153、158頁），再審原告
    亦未舉證其存在時點，不能認係於原確定判決事實審程序言
    詞辯論終結前已經存在；原證2 為玉都公司自88年12月24日
    至92年9 月22日交易明細之存摺影本、原證3 為玉都公司支
    票存款歷史明細查詢，其查詢日期為101年2月16日、原證10
    為玉都公司收受之民事假扣押聲請狀，撰狀日為92年10月24
    日（見本院卷第18頁至第146、159至161頁），惟再審原告
    為玉都公司之法定代理人（見本院卷第159頁），未證明其
    於原確定判決事實審程序中不知該等證物存在，或雖已知其
    存在而不能使用之情形。是再審原告對原確定判決依民事訴
    訟法第496條第1項第13款規定，提起再審之訴，顯無理由，
    爰不經言詞辯論，逕以判決駁回之。
六、據上論結，本件再審之訴為顯無理由，依民事訴訟法第 502
    條第2 項、第78條，判決如主文。
中    華    民    國    108   年    12    月    30    日
                  民事第二十三庭
                        審判長法  官  蕭胤瑮
                              法  官  鄭威莉
                              法  官  許勻睿
正本係照原本作成。
如不服本判決，應於收受送達後20日內向本院提出上訴書狀，其
未表明上訴理由者，應於提出上訴後20日內向本院補提理由書狀
（均須按他造當事人之人數附繕本）上訴時應提出委任律師或具
有律師資格之人之委任狀；委任有律師資格者，另應附具律師資
格證書及釋明委任人與受任人有民事訴訟法第466 條之1第1項但
書或第2 項（詳附註）所定關係之釋明文書影本。如委任律師提
起上訴者，應一併繳納上訴審裁判費。
中    華    民    國    108   年    12    月    30    日
                              書記官  秦湘羽
附註：
民事訴訟法第466條之1（第1項、第2項）：
對於第二審判決上訴，上訴人應委任律師為訴訟代理人。但上訴
人或其法定代理人具有律師資格者，不在此限。
上訴人之配偶、三親等內之血親、二親等內之姻親，或上訴人為
法人、中央或地方機關時，其所屬專任人員具有律師資格並經法
院認為適當者，亦得為第三審訴訟代理人。